臺灣新北地方法院刑事判決
111年度金訴字第142號
公  訴  人  臺灣新北地方檢察署檢察官
被      告  陳威治




選任辯護人  邱昱誠律師
上列被告因洗錢防制法等案件，經檢察官提起公訴（110年度偵
字第28514號），本院判決如下：
    主  文
陳威治犯三人以上共同詐欺取財罪，處有期徒刑壹年肆月，併科
罰金新臺幣參萬元，罰金如易服勞役，以新臺幣壹仟元折算壹日
。　
    事  實
一、陳威治明知將金融機構帳戶資料交給他人使用，常被利用作
    為與財產有關之犯罪工具，而得預見他人可能利用其所提供
    之金融機構帳戶實行詐欺或其他財產犯罪，並可預見將他人
    匯入其所提供金融帳戶內之款項，提領並轉交予第三人之舉
    ，極可能係他人收取詐騙所得款項，用以掩飾詐騙所得去向
    、所在，竟仍不違背其本意，與邱健聞所屬詐欺集團成年成
    員共同意圖為自己不法之所有，基於三人以上共同詐欺取財
    、洗錢之犯意聯絡，先於民國109年6月12日前某不詳時日，
    將其所申設華南商業銀行帳號000000000000號帳戶（下稱本
    案帳戶）之帳號告知邱健聞後，再由該詐欺集團某成員於10
    9年4月23日透過交友軟體結識李品辰，佯稱可加入「永恆策
    略投資」參與投資虛擬貨幣云云，致李品辰陷於錯誤，依指
    示於同年6月12日9時14分許，匯款新臺幣(下同)50萬元至本
    案帳戶內，陳威治再於同日11時4分許，在新北市板橋區區
    運路30號華南商業銀行板新分行，臨櫃提領50萬元，並在銀
    行門口將所提領之款項，交予邱健聞指定之詐欺集團某成員
    ，而以此方式，掩飾詐欺贓款之去向，製造金錢流向之斷點
    。
二、案經李品辰訴由新北市政府警察局板橋分局報告臺灣新北地
    方檢察署檢察官偵查起訴。
    理  由
一、訊據被告陳威治固坦承有將本案帳戶之帳號告知證人邱健聞
    ，並於前揭時、地，依指示提領50萬元後，將款項交予證人
    邱健聞所指定之人，然矢口否認涉有何上開犯行，辯稱：邱
    健聞說他玩球版有贏錢，因為他欠政府罰金，帳戶不能用，
    所以要向伊借帳戶，伊沒有想那麼多，就將帳戶借給他等語
    。經查：
　㈠告訴人李品辰因受詐欺集團成員施以詐術，陷於錯誤，而依
    指示於前揭時、地，匯款至本案帳戶後，被告即於上開時、
    地，臨櫃將告訴人匯入之款項提領，並轉交予證人邱健聞所
    指定之人之客觀事實，為被告所是認，核與告訴人於警詢時
    （見偵卷第5頁至第6頁）指述之情節大致相符，並有華南商
    業銀行股份有限公司111年2月16日營清字第1110005109號函
    暨所檢附帳號000000000000號帳戶基本資料及交易明細查詢
    、告訴人之臺北市政府警察局萬華分局青年路派出所受理詐
    騙帳戶通報警示簡便格式表、金融機構協助受詐騙民眾通知
    疑似警示帳戶通報單、網路銀行轉帳紀錄截圖、其與詐欺集
    團成員之LINE對話紀錄截圖各1份（見偵卷第17頁至第18頁
    、第33頁、第35頁至第36頁、本院卷第35頁至第37頁）在卷
    可稽，此部分事實首堪認定。
  ㈡被告雖以前詞抗辯，然查：
    ⒈按行為人對於構成犯罪之事實，明知並有意使其發生者，
      為故意。行為人對於構成犯罪之事實，預見其發生而其發
      生並不違背其本意者，以故意論，刑法第13條定有明文。
      是故意之成立，不以對於構成犯罪之事實，明知並有意使
      其發生為必要，僅需對於構成犯罪之事實、結果，預見其
      發生，而其發生並不違背其本意即為已足。亦即倘行為人
      認識或預見其行為會導致某構成要件實現（結果發生），
      縱其並非積極欲求該構成要件實現（結果發生），惟為達
      到某種目的而仍容任該結果發生，亦屬法律意義上之容任
      或接受結果發生之「間接故意」，此即前揭法條所稱之「
      以故意論」。而共同正犯之意思聯絡，不以彼此間犯罪故
      意之態樣相同為必要，蓋刑法第13條第1項雖屬確定故意
      （直接故意），同條第2項則屬不確定故意（間接故意）
      ，惟不論「明知」或「預見」，僅係認識程度之差別，不
      確定故意於構成犯罪事實之認識無缺，與確定故意並無不
      同，進而基此認識「使其發生」或「容認其發生（不違背
      其本意）」。又被告對於犯罪事實之認識為何，存乎一心
      ，旁人無從得知，僅能透過被告表現於外之行為及相關客
      觀事證，據以推論；若被告之行為及相關事證衡諸常情已
      足以推論其對構成犯罪事實之認識及容認結果發生之心態
      存在，而被告僅以變態事實為辯，則被告自須就其所為係
      屬變態事實之情況提出合理之說明；倘被告所提相關事由
      ，不具合理性，即無從推翻其具有不確定故意之推論，而
      無法為其有利之判斷，合先敘明。
　　⒉次按金融帳戶為個人之理財工具，申請開設帳戶並無特殊
      資格限制，一般民眾皆能自由申請，亦可同時在不同金融
      機構申請多數帳戶使用，極為容易、便利，故除非有充作
      犯罪使用，並藉此躲避警方追緝外，一般並無使用他人帳
      戶之必要。且金融帳戶有一定金融交易目的及識別意義，
      事關帳戶申請人個人之財產權益，並影響個人社會信用評
      價，具高度專有性，以本人使用為原則，若落入陌生人士
      掌握，極易被利用為取贓之犯罪工具。衡諸常理，若非與
      本人有密切關係或特殊信賴關係，實無任意供他人使用之
      理，縱有交付個人帳戶供他人使用之特殊情形，亦必會先
      行瞭解他人使用帳戶之目的始行提供。又現今網路電子交
      易方式普遍，跨國或異地匯款均可透過正常管道進行，而
      不熟識之人間，更不可能將現金存入他人帳戶後，任由帳
      戶保管者提領，是除非涉及不法而有不能留下交易紀錄，
      或不能親自露面提款之不法事由外，殊無特別借用他人帳
      戶資料，並使該他人提領款項後交付之必要。而被告行為
      時20餘歲，教育程度為大學肄業，從事裝潢工程（見本院
      卷第159頁），且依其於本院開庭時之應對反應，足徵其
      確為智識正常且具有一定社會經驗之成年人，其對上情自
      難諉為不知；況依被告前於偵訊時供稱：伊有想過該筆來
      源不明的款項，可能是詐欺的不法所得，所以伊有跟邱健
      聞確認是賭博贏來的錢，邱健聞說是，伊就幫他把錢領出
      來等語（見偵卷第68頁），亦可認其主觀上對於匯入其帳
      戶之款項可能係詐欺之不法所得，尚非全無所知悉，然其
      未進一步查證，僅以口頭詢問之方式詢問證人邱健聞，縱
      令其所述為真，亦足見其對於其可能參與詐欺犯行之事實
      ，抱持縱使發生亦「不在意」、「無所謂」之態度，並進
      而依指示將匯入其帳戶之款項提領後，轉交予證人邱健聞
      所指定之人，是其主觀上確有共同犯詐欺取財、洗錢之不
      確定故意甚明。
　　⒊至被告雖辯稱邱健聞告知是其玩球版有贏錢，所以要向伊
      借用帳戶等語，並提出對話紀錄1份（見本院卷第93頁至
      第95頁）以為佐證，然觀諸該對話紀錄之內容，尚無從遽
      以分辨為何人間、於何時、關於何事之對話紀錄，是自不
      能遽此作為有利於被告犯罪事實之認定。又證人邱健聞經
      本院合法傳喚、拘提均未到庭，而辯護人雖提出證人邱建
      聞前於110年1月22日，在內政部警政署刑事警察局之調查
      筆錄，及在臺灣桃園地方檢察署之訊問筆錄以為佐證，然
      觀諸證人邱健聞於該案之供述，均稱：鍾寬霖說他有博奕
      平台賭客要出金，跟伊借帳戶，但伊帳戶不能使用，所以
      就幫他跟黃加儒、金家弘、陳威治借，伊有轉達給找來的
      朋友等語（見本院卷第165頁至第166頁、第169頁），核
      與被告辯稱證人邱健聞告知他玩球版有贏錢，要借用帳戶
      等語不符，是亦不得據此作為有利於被告之認定。
  ㈢綜上，被告所辯不足採信，本案事證已臻明確，被告犯行堪
    以認定，應依法論科。
三、論罪科刑：
　㈠論罪：
　　依本件被告自承之情節，可見其係將本案帳戶之帳號告知證
    人邱健聞，其依證人邱健聞之指示提領款項後，係將款項轉
    交予證人邱健聞所指定之人，是依其陳述，足徵被告行為時
    應已知悉參與本件詐欺犯行之人數為3人以上。是核被告所
    為，係犯刑法第339條之4第1項第2款之三人以上共同詐欺取
    財罪及洗錢防制法第14條第1項之洗錢罪。又被告與證人邱
    健聞及其所屬詐欺集團成員間，就本件犯行，有犯意聯絡及
    行為分擔，應論以共同正犯。被告以一行為而同時觸犯上開
    2罪名，為想像競合犯，應從一重之加重詐欺罪處斷。
　㈡科刑：
　　爰以行為人之責任為基礎，並審酌被告以提供自己帳戶，並
    依詐欺集團指示提領款項並轉交之方式，為本件加重詐欺及
    洗錢行為之犯罪手段，其於本院審理時自陳大學肄業之智識
    程度、為裝潢工程承包商，與母親、配偶及子女同住之家庭
    經濟狀況（見本院卷第159頁），暨其雖曾因妨害自由案件
    ，經本院以109年度簡字第1864號判決判處有期徒刑3月確定
    ，並於110年3月9日易科罰金執行完畢，然未曾有與本案相
    類似之財產犯罪前科之素行，有臺灣高等法院被告前案紀錄
    表在卷可憑，兼衡告訴人所受損害非微，暨其犯後始終否認
    犯行，然有意願與告訴人調解，惟因告訴人未到場而未能成
    立調解（見本院卷第185頁至第187頁之調解事件報告書）之
    犯後態度等一切情狀，量處如主文所示之刑，併諭知如易服
    勞役之折算標準。
四、沒收：
　　本件卷內並無證據可認被告業已分得任何犯罪所得，爰不予
    宣告沒收，附此敘明。
五、職權告發：按公務員因執行職務知有犯罪嫌疑者，應為告發
    ，刑事訴訟法第241條定有明文。查被告供稱其係將本案帳
    戶資料交予證人邱健聞，並依證人邱健聞指示提領款項並轉
    交予其指定之人，是證人邱健聞負責向他人借用金融帳戶之
    行為，可能涉犯刑法加重詐欺等罪嫌，自應由檢察官另行偵
    查，爰依法告發。
據上論斷，應依刑事訴訟法第299條第1項前段（僅記載程序條文
），判決如主文。
本案經檢察官林郁璇提起公訴，由檢察官秦嘉瑋、朱曉群到庭執
行職務。
中　　華　　民　　國　　111 　年　　10　　月　　18　　日
                  刑事第十二庭  審判長法  官  陳正偉
　　　　　　　　　
                                      法  官  陳志峯
　　　　　　　　　　　　　　　　　　　
　　　　　　　　　　　　　　　　　　　法  官  鄭淳予
以上正本證明與原本無異。
如不服本判決應於收受送達後20日內向本院提出上訴書狀，並應
敘述具體理由；其未敘述上訴理由者於上訴期間屆滿後20日內向
本院補提理由書（均須按他造當事人之人數附繕本）「切勿逕送
上級法院」。
                                      書記官  汪承翰
中　　華　　民　　國　　111 　年　　10　　月　　21　　日
附錄本案論罪科刑法條全文：
洗錢防制法第2條
本法所稱洗錢，指下列行為：
一、意圖掩飾或隱匿特定犯罪所得來源，或使他人逃避刑事追訴
    ，而移轉或變更特定犯罪所得。
二、掩飾或隱匿特定犯罪所得之本質、來源、去向、所在、所有
    權、處分權或其他權益者。
三、收受、持有或使用他人之特定犯罪所得。
　　
洗錢防制法第14條
有第二條各款所列洗錢行為者，處七年以下有期徒刑，併科新臺
幣五百萬元以下罰金。
前項之未遂犯罰之。
前二項情形，不得科以超過其特定犯罪所定最重本刑之刑。

中華民國刑法第339條之4
犯第三百三十九條詐欺罪而有下列情形之一者，處一年以上七年
以下有期徒刑，得併科一百萬元以下罰金：
一、冒用政府機關或公務員名義犯之。
二、三人以上共同犯之。
三、以廣播電視、電子通訊、網際網路或其他媒體等傳播工具，
    對公眾散布而犯之。
前項之未遂犯罰之。